臺灣新北地方法院民事裁定
110年度家調裁字第111號
聲  請  人  魏秋男  
            魏吳金豊
共同代理人  孫世群律師
相  對  人  魏謙仁  

代  理  人  林柏男律師
複代理人    簡辰曄律師
上列當事人間確認親子關係不存在事件，本院裁定如下：
    主    文
確認聲請人乙○○（男、民國00年00月00日生、身分證統一編號：
Z000000000號）、甲○○○（女、民國00年0月00日生、身分證統一
編號：Z000000000號）與相對人丙○○（男、民國00年0月00日生
、身分證統一編號：Z000000000號）間之親子關係不存在。
聲請程序費用由聲請人負擔。
    理    由
一、本件聲請意旨略以：聲請人二人為夫妻關係，因所生均為女
    兒，遂透過介紹認識相對人之生母莊如珠，待其生下相對人
    後，聲請人二人即向派出所取得不詳文件，並據以向戶政機
    關登記相對人為聲請人二人之子女，經臺灣新北地方檢察署
    檢察官以追訴權時效已完成為由而為不起訴處分。又聲請人
    二人雖於相對人出生後有撫育之事實而依修正前民法第1079
    條但書規定視同收養，然兩造業已終止收養關係，是兩造間
    既無真實血緣關係，而收養關係亦經兩造合意終止，爰依法
    提起本件訴訟，並聲明請求確認聲請人二人與相對人間之親
    子關係不存在，及聲請法院依家事事件法第33條規定逕為裁
    定等語。
二、相對人方面：兩造間並無真實血緣關係，亦已合意終止收養
    關係，同意聲請人之請求，並聲請法院依家事事件法第33條
    規定逕為裁定等語。
三、按當事人就不得處分之事項，其解決事件之意思已甚接近或
    對於原因事實之有無不爭執者，得合意聲請法院為裁定。法
    院為前項裁定前，應參酌調解委員之意見及家事調查官之報
    告，依職權調查事實及必要之證據，並就調查結果使當事人
    或知悉之利害關係人有陳述意見之機會。當事人聲請辯論者
    ，應予准許。前二項程序，準用民事訴訟法第一編第二章第
    三節關於訴訟參加之規定。家事事件法第33條定有明文。本
    件兩造合意聲請本院以裁定終結本件家事事件，本院自得依
    前揭規定為裁定。
四、經查：
　㈠按就法律上所定親子關係或收養關係有爭執，而有即受確認
    判決之法律上利益者，得提確認親子或收養關係存在或不存
    在之訴，家事事件法第67條第1項定有明文。所謂「即受確
    認判決之法律上之利益」，係指因法律關係之存否不明確，
    致原告在私法上之地位有受侵害之危險，此項危險得以對於
    被告之確認判決除去之者而言。又確認親子關係存否之訴，
    縱就親子關係之存否當事人間並無爭執，如有更正戶籍上之
    記載（參見戶籍法第24條、戶籍法施行細則第13條第1項第1
    2款），使身分關係明確之必要時，該當事人間亦應認有確
    認之利益。則戶籍資料上有關聲請人二人為相對人之父母親
    之記載，即足使聲請人之法律上地位有受侵害之危險，並得
    依確認兩造間親子關係不存在之判決，以除去此種不安之狀
    態，揆諸前揭說明，聲請人自有即受本件確認判決之法律上
    利益，是聲請人請求確認其與丙○○間之親子關係不存在，於
    法即無不合，應予准許。
　㈡聲請人主張之前揭事實，業據提出戶籍謄本、出生證明書、
    臺灣新北地方檢察署檢察官110年度偵字第16328號不起訴處
    分書、台大醫院基因醫學部血緣鑑定報告書、國立臺灣大學
    醫學院附設醫院診斷證明書等件為證，並經本院依職權調閱
    臺灣新北地方檢察署110年度他字第1973號偽造文書案件偵
    察卷宗核閱無訛。依照上開鑑定報告書結論所載：「根據以
    上之分析結果，可以排除血緣關係的STR點位共有16個，可
    以排除乙○○、甲○○○與丙○○之血緣關係。」等語，是聲請人
    主張兩造間無真實親子血緣關係存在乙情，應與真實相符。
　㈢按74年6月3日修正前民法第1079條規定「收養子女，應以書
    面為之。但自幼撫養為子女者，不在此限。」，而「民法第
    1079條但書之所謂幼，係指未滿七歲者而言」，司法院院字
    第2332號解釋足資參照。是於74年6月3日民法第1079條修正
    前，收養子女，如係自幼撫養為子女者，並非要式行為，不
    以將原報戶籍塗銷，辦妥收養登記為生效之要件，祇須有自
    幼撫養之事實，並有以之為子女之意思即可成立，並無訂立
    書面之必要。本件聲請人陳稱相對人於62年6月12日出生後
    幾日即由聲請人帶回養育至其成年等語，且為相對人所是認
    ，足見聲請人有自幼撫養相對人為子女之意，依74年6月3日
    修正前之民法第1079條但書規定，雖無收養書面或登記，亦
    應認與相對人間成立收養關係。而兩造間收養之擬制血親關
    係，業經兩造於110年12月10日合意終止收養關係，此有終
    止收養協議書一紙在卷可憑，應認兩造間之收養關係業已合
    法終止。
　㈣本件兩造間既未存有真實之血緣關係，而收養關係亦經兩造
    合意終止，則兩造間已不存在親子關係。從而，聲請人提出
    本件聲請，請求確認兩造間之親子關係不存在，於法洵屬有
    據，應予准許。
五、爰裁定如主文。　　
中　　華　　民　　國　　111 　年　　1 　　月　　21　　日
                   家事法庭     法  官  顏妃琇
以上正本係照原本作成。
如對本裁定抗告，須於裁定送達後10日之不變期間內，向本院提
出抗告狀，並繳納抗告費新臺幣1,000 元。
中　　華　　民　　國　　111 　年　　1 　　月　　21　　日
                                書記官  游立綸